【裁判字號】    97,重訴,374
【裁判日期】    980424
【裁判案由】    損害賠償
【裁判全文】
臺灣士林地方法院民事判決             97年度重訴字第374號
原      告  保成儀器有限公司
法定代理人  甲○○
訴訟代理人  陳麗玢律師
被      告  行政院國軍退除役官兵輔導委員會台北榮民總醫院
法定代理人  丁○○
訴訟代理人  丙○○
上列當事人間損害賠償事件，本院於民國98年4 月3 日言詞辯論
終結，判決如下：
    主  文
原告之訴及假執行之聲請均駁回。
訴訟費用由原告負擔。
    事實及理由
甲、程序方面：
一、按因政府機關依政府採購法之採購行為所生之爭議，究應向
    行政法院或普通法院循求救濟，依該法第74條、第75條、第
    76條、第83條、第85條之1 至4 規定，立法者係採因政府機
    關之招標、審標、決標等訂約前之採購行為所生之爭議，以
    異議、申訴程序救濟，申訴審議判斷視同訴願決定；訂約後
    之履約、驗收等爭議，則以調解或仲裁程序解決。於前者，
    招標、審標、決標爭議之審議判斷既視同訴願決定，其司法
    救濟自應由行政法院為之。於後者，訂約後之履約、驗收等
    爭議，既以調解或仲裁程序解決，採購申訴審議委員會辦理
    調解之程序及效力，除有特別規定外，準用民事訴訟法有關
    調解之規定，其顯屬私法上爭議，司法救濟由普通法院為之
    （最高行政法院96年度裁字第934 號裁定、93年2 月份庭長
    法官聯席會議(二)決議意旨參照）。本件兩造間爭執，純係訂
    約後履約、驗收所生解除契約、損害賠償爭議，依前揭說明
    ，自屬私權糾紛而非公法爭議，原告依民事訴訟程序向普通
    訴請裁判，於法並無不合，被告抗辯普通法院於本件訴訟無
    審判權云云，自非可採。
二、被告法定代理人原為乙○○，已於民國98年1 月16日變更為
    丁○○，其具狀聲明承受訴訟（本院卷一第158 頁），經核
    於法並無不合，應予准許。
三、原告原起訴請求被告應給付新臺幣（下同）1,009 萬2,120
    元及自支付命令送達翌日起算法定遲延利息，嗣於97年11月
    19日，變更請求金額為599 萬3,055 元及自支付命令送達翌
    日起算之法定遲延利息；復於98年3 月18日言詞辯論期日撤
    回其中名譽權、信用權受侵害之30萬元非財產上損害賠償請
    求（本院卷二第20頁背面），核屬減縮應受判決事項之聲明
    ，依民事訴訟法第255 條第1 項第3 款規定，應予准許。
乙、實體方面：
一、原告主張：
  (一)兩造於95年1 月15日簽立「急檢血液凝固檢驗試劑標三項五
    年單價長期合約」（下稱：系爭合約），約定由原告免費提
    供2 臺全新之Ama ×400 全自動血液凝固分析儀（下稱：系
    爭儀器），及PT、APTT試劑，並以每月檢驗之分析報告數乘
    以PT每劑20元、APTT每劑19元，計算每月應給付原告之租金
    ，即被告償付原告免費服務之報酬對價。惟被告僅支付95年
    1 月份租金7 萬9,003 元，並於95年1 月27日，自行改用第
    三人所提供之血液凝固分析儀，非法解除兩造間之系爭合約
    。依被告提出之95年1 月至9 月之每月檢驗報告數量推算，
    被告於系爭合約期間5 年應給付原告之租金總額應為1,757
    萬8,058 元，扣除成本後，原告因系爭合約可獲取之利潤約
    為租金總額之30% ，即526 萬5,519 元。為此，就上開部分
    ，依「台北榮民總醫院急診檢驗室全自動血液凝固檢驗分析
    系統作業規範及須知附件」第4 條約定，及類推適用民法第
    226 條第1 項規定，請求被告依約給付、賠償原告525 萬元
    。
  (二)又因被告代表人執行職務時，於96年2 月13日將原告刊登為
    政府採購公報之拒絕往來廠商，致訴外人國防醫學院三軍總
    醫院（以下簡稱：三軍總醫院）終止與原告間之「出血時間
    檢驗片HJ96207P207PI 」合約（下稱：出血時間檢驗片合約
    ）；被告「懷孕試劑乙項兩年單價開口合約」（下稱：懷孕
    試劑合約），長年來均由原告得標續約，因原告被刊登為拒
    絕往來廠商，致無法參加投標續約，亦受有營收損失。上開
    出血時間檢驗片合約原1 年營收為114 萬3,500 元，懷孕試
    劑合約1 年營收為31萬6,000 元，二者合計146 萬3,500 元
    ，扣除成本後，原告原應得利潤為44萬3,055 元（約30%）
    。爰就此部分另依民法第184 條第1 項前段，請求被告賠償
    原告損失44萬3,055 元。
  (三)並聲明求為判決：
  1.被告應給付原告569 萬3,055 元，及自支付命令送達翌日起
    至清償日止，按年息5%計算之利息。
  2.願供擔保請准宣告假執行。
二、被告則以：
  (一)原告依系爭合約所提供之檢驗試劑存量不足，兩造間曾就此
    有多次函文往來，並召開協調會，惟原告均未能明確答覆，
    被告始於95年9 月28日終止系爭合約。系爭合約因可歸責於
    原告之事由致無法履行，被告依約終止，自無損害原告之情
    事。
  (二)原告請求損害賠償之數額，係如何計算、依據為何、是否包
    括合約開始至其不能發報告之期間，均有未明。且原告亦未
    就試劑、儀器原購買之價格、聘請外國技師協助之費用、聘
    請工作人員駐被告處之人力成本、為使之能發出報告所耗費
    之試劑量、試劑運送、保管費用、儀器維護費用等成本支出
    為舉證，僅空言利潤多少，無從評斷其所謂利潤合理與否。
  (三)原告與三軍總醫院之合約未具公示性，非被告所得知悉。又
    所謂「拒絕往來廠商」，係指於公告期間內，該廠商不得參
    加投標或作為決標對象或分包廠商，至原來所簽合約仍照合
    約履行不受影響。三軍總醫院終止與原告合約，若確係因被
    告將原告刊登拒絕往來廠商所致，則係該院誤解法令，原告
    自應向該院主張權利，非得主張被告有何侵權行為。又兩造
    所簽訂之上開懷孕試劑合約，期間自93年12月1 日至95年11
    月30日，被告係於懷孕試劑合約屆滿後之96年2 月13日，始
    刊登原告為拒絕往來廠商，何來損害可言。況且，被告為一
    組織體，並非自然人，亦無侵權行為適用之餘地。
  (四)被告於95年9 月28日即已函知原告終止系爭契約，原告並於
    95年9 月29日收受送達，原告自知悉有損害及賠償義務人時
    起至提起本件訴訟已逾2 年，故原告之損害賠償請求權已罹
    於時效等語，資為抗辯。
  (五)並聲明求為判決駁回原告之訴，及如受不利判決，願供擔保
    請准宣告免予假執行。
三、兩造不爭執之事實（本院卷二第20、21頁；第24、37頁）：
  (一)兩造於95年1 月15日簽立如本院卷一第52頁至第66頁所示之
    「急檢血液凝固檢驗試劑標三項五年單價長期合約」。
  (二)為解決系爭儀器相關問題，兩造間曾有被證1 、2 、4 、5
    、9 、10、11、13之函文（本院卷一第75、77、81、82、88
    、89、90、93頁）之文書往來，並曾召開如被證3 、6 、12
    所示之協調會（本院卷一第79、83、91頁）。
  (三)被告於95年9 月11日以被證14（本院卷一第94頁）公函（下
    稱：95年9 月11日函文）通知原告終止系爭合約，該終止合
    約之意思表示已於95年9 月29日到達原告。
  (四)原告曾於終止系爭合約之同時，以原告有政府採購法第101
    條第1 項第8 款、第12款情形，依政府採購法第102 條第3
    項規定，刊登政府採購公報。嗣被告並於行政院公共工程委
    員會（以下簡稱：工程會）作成判斷書後，於96年2 月13日
    將原告公告為拒絕往來廠商，內容如原證7 （本院卷二第12
    頁）。
  (五)系爭契約終止後，原告曾依法提出申訴，經工程會以訴0000
    000 號審議判斷書駁回申訴（本院卷第95-103頁），嗣經臺
    北高等行政法院96年度訴字第1153號駁回請求（本院卷一第
    104-125 頁），現經原告上訴最高行政法院審理中。
  (六)被告曾以原告違約，訴請被告賠償價差損害35萬4,251 元，
    經臺灣臺北地方法院（以下簡稱：臺北地院）以96年度北簡
    字第14825 號判決駁回，經被告上訴臺北地院合議庭審理中
    （本院卷一第14-19 頁）。
  (七)原告因列名工程會拒絕往來廠商，經三軍總醫院於96年12月
    24 日 發函終止「出血時間檢驗片」合約（卷一第20-24 頁
    ）。
  (八)兩造間確曾簽定「懷孕試劑合約」，契約期間自93年12月1
    日至95年11月30日止。
四、兩造爭點（本件民事法院有審判權之論述如前，於此不贅）
  (一)原告得否依契約、債務不履行法律關係，訴請被告賠償525
    萬元？
  1.系爭契約是否業經被告合法解除或終止？
  2.被告有無債務不履行之事由？
  3.原告請求賠償525 萬元，其金額是否有據？
  (二)原告得否依侵權行為法律關係，訴請被告賠償所失利益44萬
    3,055 元？
  1.原告之侵權行為賠償請求，是否已罹於時效？
  2.被告提報原告為拒絕來廠商之行為，有無不法性、可責性、
    是否背於善良風俗之方法？
  3.原告請求賠償所失利益44萬3,055 元，其金額是否有據？
五、茲就上開爭點分述如下：
  (一)原告得否依契約、債務不履行法律關係，訴請被告賠償525
    萬元？
  1.系爭合約是否業經被告合法解除或終止？
  (1)系爭合約性質
    作為系爭合約內容一部之「榮民總醫院急診室全自動血液凝
    固檢驗分析系統作業規範及須知附件」（下稱：系爭作業規
    範及須知附件）「貳、得標廠商應符合下列要求一、投標注
    意事項」下記載「1.大體規格：得標廠商應提供2 套全自動
    血液凝固檢驗分析系統（包含LIS 連線之軟硬體、不斷電裝
    置）、及本件所列之檢驗試劑、校正液、品管液、維修和品
    質維護服務。」（本院卷一第54頁），此應為得標廠商即原
    告之主給付義務；另被告之給付義務則記載於第肆「付款」
    項下，載明：「依照本院列計各檢驗項目發出之報告數與決
    標價之乘積加總按月結算，以廠商開列單據支付租金。計算
    週期當月一日起至當月底止為壹周期。發票以租金方式開列
    ，應檢附檢測數明細，廠商並須自行設計軟體在連線電腦上
    計算檢查報告數。」（本院卷一第66頁）。是系爭合約，係
    一方提供「2 套全自動血液凝固檢驗分析系統」供他方使用
    ，同時供給檢驗試劑、校正液、品管液，並提供勞務服務（
    維修和品質服務），他方支付對價之契約。核其內容，係以
    租賃（檢驗分析系統設備）為主，混合買賣（檢驗試劑、校
    正液、品管液）、委任（提供維修和品質服務）之非典型契
    約，對價雖名為「租金」，實質內容應包含設備使用之租金
    、試劑等項買受之價金，及勞務提供之報酬。關於契約之規
    範，應依個別給付所屬契約類型，適用法律。
  (2)如前所述，被告係於95年9 月11日函文中，以原告曾經被告
    於95年9 月6 日北總補字第0950016675號（下稱：95年9 月
    6 日函文）函請確認改正期限及明確回復，惟原告未於期限
    內處理見覆，故依契約規定辦理解除（或終止），該意思表
    示已於95年9 月29日到達原告。而被告95年9 月6 日函文則
    係於說明欄第一點敘明：「... ... 依契約終止、解約辦法
    及罰則第6 條規定，乙方（即原告）逾時交貨或所送契約產
    品品質不良於退換期間，甲方（即被告）為應急需，得要求
    乙方另行採購甲方合格之品牌或甲方自行向其他廠商採購合
    格產品，其購價如超出契約單價時，乙方應以現金補償或以
    貨款抵扣差價，若拒不補償，視同違約，甲方得沒入履約保
    證金。」第二點則謂：「請貴公司確認正式進行臨床檢驗及
    發檢驗（PT，APTT）報告之期程（以95年10月25日前為基準
    ），以供本院臨床診斷參考，並於95年9 月15日前明確回覆
    （指文到本院），逾期或回覆模稜兩可，本院將依契約規定
    辦理解除（或終止）契約等相關事宜」等語（本院卷一第93
    頁）。是本件被告據以解除（終止）契約，應係以原告有拒
    不補償被告自行向其他廠商採購產品差價之視同違約事由，
    及經定期催告確認正式進行臨床檢驗及發檢驗（PT，APTT）
    報告之期程，而未依限履行之情事，因而解除（終止）系爭
    合約。
  (3)兩造於95年1 月15日簽立合約後，除上開95年9 月6 日、95
    年9 月11日函文外，曾有以下函文往來及協調會議：
  95年2 月6 日原告發函被告說明庫存量不足之原委及處理情
    形（本院卷一第75頁）。
  95年3 月6 日被告以北總補字第0950004302號函，主張原告
    於95年1 月26日起辦理交貨點驗至今，經使用單位提出未依
    契約規範要求提供「足夠3 個月份量之試劑耗材庫存於急診
    檢驗室」及「純水系統」等2 項。並以附件說明急檢室3個
    月份量之具體數據（本院卷一第77、78頁）。
  95年3 月30日兩造進行履約爭議討論會，「討論及決議」內
    容包括（本院卷第79、80頁）：
  I3 個月庫存用量：依照合約規定及北總補字第0950004302號
    函急檢3 個月庫存用量計算方式及交貨驗收。
  II純水系統及不斷電系統（依合約規定）於95年4 月4 日24時
    止完成安裝測試運作合格。
  III價差部分：由本院（即被告）與三東公司（即三東儀器股份
    有限公司，以下均簡稱：三東公司）洽談協商，並以實際檢
    驗作業量計算價差，由合約廠商保成公司按「合約驗收方式
    」第3 點及「終止、解約辦法及罰則」第6 點規定繳納補足
    價差。
  Ⅳ申購單位重申依合約規定第2 、3 條，維修之要求第4 點，
    廠商若無法達到完成合約規定（詳合約內容），即立即辦理
    解約事項。
  Ⅴ有關試劑量補足：於每個月1 日完成點收補足，若有缺貨情
    形，即敘明數量等違約事實，傳真補給室計算逾期罰款及按
    合約規定辦理。
  Ⅵ若有合約規定之任何情事及項目，未於期限內完成交貨驗收
    ，而於事後發現，則按合約規定辦理。
  95年4 月5 日兩造代表就95年3 月30日協議結論進行驗收，
    驗收結果記載如下：「(1)抗菌劑：尚欠60瓶。(2)水系統：尚
    欠『分注器』之到貨和安裝（儀器供水安裝已完成）。尚欠
    該水系統之水具有「符合NCCLS typeI」之證明。其餘經查
    點均已到齊。」（本院卷一第81頁）。
  95年4 月10日被告以北總補字第0950006680號函通知原告，
    因有前述驗收單所載不符契約情形，通知原告自95年4 月
    6 日起計罰違約罰款，並催告原告若未於95年4 月16日前補
    足合格數量，則依契約規定辦理解除（或終止）契約（本院
    卷一第82頁）。
  95年5 月1 日兩造及訴外人三東公司再次進行履約爭議違約
    費用協調會議，被告決議：I有關血液凝固銷貨明細及議價
    依據，由保成公司及三東公司細項確認及試劑量由使用單位
    按實際用量提出計算（5/8 前）（保成公司仍堅持用榮總過
    去1 年每月實際用量計算）。II逾期罰款部分按照討論、
    點成立（有關逾期交貨部分之「抗菌劑」原廠提供相關
    證明，確定用量可以以30瓶為3 個月用量，免計逾期罰款。
    「水系統」部分因分注器於4/17日始完成安裝完成，逾期
    9 日，因考量已完成95% ，但仍影響使用，基於比例原則收
    5%。計算結果逾期罰款為3,250 元）。III三東公司價款議價
    案，（按）決議I確認細項及數量、費用後，請申購單位速
    提申購辦理（本院卷一第83、84頁）。
  95年6 月19日被告以北總補字第0950011356號函通知原告，
    主張：「一、本案經95年3 月6 日北總補字第0950004302號
    通知限期改善及95年5 月1 日與貴公司履約爭議費用協調會
    議後決議，原訂於95年5 月8 日前應完成測試上機及結算支
    援廠商費用等。二、惟貴公司履約至今結果仍有技術或儀器
    等層面無法克服，致無法正式上機提供臨床檢驗，經考量瑕
    疵嚴重度而經多次限期改善、違約費用協調等，及貴公司得
    標後應履約期間至今已屆滿5 個多月，且改正期間履約均由
    第三人支援以因應本院臨床需求，為免續造成本院檢驗作業
    不利影響，請於95年6 月30日前完成測試並正式上機運作，
    否則本院將依契約規定辦理解除（或終止）契約等相關事宜
    。」（本院卷一第88頁）。
  95年7 月5 日被告以北總補字第0950011832號函回覆原告95
    年6 月23日函文，主張：「（說明）二、本案經使用單位確
    認迄今貴公司仍無法排除duplicate error ，且單次模式檢
    測結果仍不可信，實無法正常上機運作。三、惟貴公司函所
    提儀器皆驗收完畢及可隨時正常上機等，查至今已屆滿近6
    個月，本案檢驗作業仍由第三人支援以因應本院臨床需求，
    請貴公司提供儀器完成測試驗收、可正式上機運作之證明文
    件或同意以複檢模式進行檢驗（俟找出duplicate error 原
    因並克服後，再改為以單次模式檢驗），以利儘速履約，並
    於文到15日內見覆，否則本院將依契約規定辦理解除（或終
    止）契約等相關事宜。」（本院卷一第89頁）。同月24日為
    回覆原告95年7 月20日函文，再次以北總補字第0950013857
    號函文請原告確認同意以複檢模式進行檢驗（本院卷一第90
    頁）。
  95年8 月25日被告再次召開「採購履約限期改善期間增加費
    用負擔支付代議價會議」，備註欄(三)加註：「急診檢驗室95
    年6 月15日奉核簽：1.奉核定後代保成公司向本案支援廠商
    三東公司議價（並暫以本案契約單價及截至目前實際發生檢
    驗數量所生費用額度內支付三東公司）。2.俟本案契約商保
    成公司正式上機履約後，再逐月按每月應付價款中扣除本案
    所衍生費用或差價。」會議紀錄討論及決議欄則記載：「(一)
    10:00AM與三東議價，三東公司同意以舊合約價15.5元/test
    支援本院有關改正期間提供檢驗作業實際發出數量之金額，
    加上支援本院作業重新設定裝機及連線、人力、交通費用等
    。(二)10:30AM 保成公司允諾，自今日起（95年8 月25日）之
    2 個月（95年10月25日）排除所有影響正式發檢驗報告之問
    題或疑慮，並完成正式發檢驗報告，逾期本院得依違約處理
    。」其後則登載「保成公司巫先生拒絕簽名及反對上述(一)議
    價費用計算，並無法交待何時可正式發報告提供臨床診斷依
    據（本院卷第92頁）。
  (4)依上(2)(3)兩造函文往返、會議召開過程可知，兩造於95年1
    月15日簽立系爭合約後，迄同年5 月1 日協調會確認止，原
    爭議在於3 個月庫存用量之補足；純水系統及不斷電系
    統安裝測試運作；三東公司支援期間價差之補足。其後自
    95年6 月19日起，被告催告原告履行者，則為完成測試上機
    ，及前述三東公司支援期間價差補足之計算等項，最後並因
    而解除（終止）契約。經查：
  關於3 個月庫存用量補足部分：
  I依據為系爭作業規範及須知附件壹、二、9.規定：「得標廠
    商應庫存3 個月之份量檢驗試劑及品管液於急診檢驗室內，
    且供應不得中斷，並應作進出庫之記錄。」（本卷一第54頁
    ）如前(1)所述，試劑、品管液等項所有權均應移轉被告，性
    質上應適用買賣契約之規定，為一繼續性供給契約，解釋上
    於被告急診檢驗室庫存不足3 個月時，原告就不足量發生給
    付義務，如未即時補足，即生給付遲延責任。
  II原告係於94年11月30日得標，依被告財物採購契約，約定契
    約期限係自95 年1月15日起（本院卷一第52頁），是自95年
    1 月15日起，原告應有給付、補足3 個月試劑存量之義務。
    惟依被告所提，原告不爭執真正之原告書函，95年1 月19日
    確認試劑存量為24日，同月26日PT試劑存量甚至僅餘1 日（
    本院卷一第75 頁） ，與前開約定，均有未符。
  III迄至95年3 月6 日，被告仍以前述(3)書函通知被告依約提
    供「足夠3 個月份量之試劑耗材庫存於急診實驗室」，被告
    並於該函文附件提出3 個月庫存用量之具體數據（本院卷一
    第77、78頁），此一數據並經兩造於95年3 月30日協調會中
    確認。延至95年4 月5 日，原告始補足兩造合意之3 個月庫
    存數量（抗菌劑部分兩造於95年5 月1 日確認95年4 月5日
    驗收之30瓶已足供3 個月使用）。是自契約期限開始至95年
    4 月5 日期間，原告確有違反系爭合約供應庫存3 個月數量
    試劑之違約情事，應堪認定。
  純水系統及不斷電系統安裝測試運作部分
    依系爭作業規範及須知附件壹、二、14.規定：「儀器如需水
    系統，應提供包含水系統、過濾系統之安裝及維修。」另前
    述壹、一、1.大體規格已規定血液凝固檢驗分析系統應包括
    不斷電裝置，第貳、七、2.亦規定不斷電裝置之要求：「各
    儀器及連線電腦均應具備其不斷電裝置」（本院卷一第54、
    57頁）。上開設備，系爭作業規範及須知附件參、二規定：
    「得標廠商必須於得標後45天完成交機安裝及本系統之自動
    化電腦連線作業，否則視為違約。」原告係於94年11月30日
    得標，依約應於45天即95年1 月14日完成交機。惟95年3 月
    6 日，被告仍以前述(3)書函通知被告依約提供「純水系統
    」，95年3 月30日協調會決議仍要求95年4 月4 日前原告需
    安裝純水系統及不斷電系統，95年4 月5 日驗收時已完成儀
    器不斷電系統之安裝，而依兩造95年5 月1 日協調會議記錄
    ，分注器則於95年4 月17日完成。是自契約期限開始至95年
    4 月17日期間，就純水系統及不斷電系統安裝，原告亦有遲
    延給付情事，應堪認定。
  完成測試上機部分
  I如前所述，系爭合約就儀器提供使用部分，性質上為租賃契
    約，就試劑部分，則為繼續性供給（買賣）契約。是以，原
    告就機器提供使用部分，除應以合於所約定使用收益之租賃
    物（儀器），交付承租人（被告）外，並應於租賃關係存續
    中，保持儀器合於約定使用、收益之狀態（民法第423 條規
    定參照）；就試劑提供部分，每批試劑之提供，均應擔保其
    具有契約預定之效用（民法第354 條規定參照）。是原告主
    張95年1 月18日至26日系爭儀器、試劑已得於門診使用，仍
    不得免除其於契約存續期間，儀器合於約定用益狀態之維持
    ，及其後提供之每批試劑，擔保其具有契約預定效用之義務
    。本件原告於95年3 月30日採用新批號試劑，依系爭作業規
    範及須知附件貳、二、17.規定：「更換試劑批號（Reagen t
    Lot） 品管方式之要求：... ... (2)更換新試劑批號『得標
    廠商』應須重新執行項目之要求：...... 」 另系爭作業規
    範及須知附件貳、四規定：「由『得標廠商專人』執行項目
    之要求：「... ... 3.在換Reagent lot 及control 時：..
    .... (2) 更換PT Reagent前應先執行下列項目（A-E）.....
    . 以上均測試完成後，方可於下月1 號上機使用。(3)更換PT
      Reagent 前應先執行下列項目（A-C） 以上均測試完成後
    ，方可於下月1 號上機使用。」被告於前揭95年6 月19日、
    95年7 月5 日、95年9 月6 日函文中均已催告原告，惟原告
    並未舉證證明已於系爭合約終止前，指派專人依系爭作業規
    範及須知附件所要求完成測試並提交被告。
  II參以系爭作業規範及須知附件參「簽約及履約」第三款約定
    ：「得標廠商應提供2 套全自動血液凝固檢驗分析系統（包
    含LIS 連線之軟硬體、不斷電裝置）、及本件所列之檢驗試
    劑、校正液、品管液、維修服務，來供應本院急診檢驗室血
    液凝固檢驗作業使用，除應維持血液凝固檢驗作業之持續及
    無中斷外，並應確保提供檢驗試劑之品質均符合使用單位之
    要求，否則視為違約。」第四款約定：「對所列全部血液凝
    固檢驗項目之運轉，廠商應保持高度之配合以維持作業之持
    續無中斷...... 」 ，兼以系爭合約兼具部分委任契約之性
    質已如前述，是檢驗試劑之品質，原告固有不同於被告之見
    解，惟系爭合約採購目的終究係由被告急診檢驗室使用，且
    考量此項醫療檢驗產品之特殊性，及使用者所需承擔錯誤之
    高風險性，且契約期限長達5 年，依契約之解釋，原告仍有
    暫時擱置爭議，先依委任人指示「保持高度之配合」，及提
    供「符合使用單位要求」之義務，爭議部分則另行於契約存
    續期間協調確認，否則醫療儀器廠商動輒固執己見而不願配
    合，第一線醫療使用單位復不敢率爾使用，將使醫療作為癱
    瘓。
  三東公司支援期間價差之補足部分
    依系爭合約「終止、解約辦法及罰則」第6 條約定：「乙方
    （即原告）逾時交貨或所送契約產品品質不良於退換期間，
    甲方（即被告）得要求乙方採購甲方合格之品牌或甲方自行
    向其他廠商採購合格產品，其購價如超出契約單價時，乙方
    應以現金補償或以貨款抵扣差價，若拒不補償，視同違約，
    甲方得沒入履約保證金。」（本院卷一第53頁）本件原告於
    系爭合約95年1 月15日生效後，有前揭至項之逾時交貨
    、產品退換情事，兩造95年3 月30日協調會結論應由原告繳
    納補足價差，同年5 月1 日協調會決議於95年5 月8 日前「
    按實際用量」提出計算，與上開「終止、解約辦法及罰則」
    第6 條約定並無不合，原告於是項協調主張按被告過去1 年
    每月實際用量計算，則乏依據；並於95年8 月25日協調會反
    對被告主張之計價方式，惟經被告95年9 月6 日函催告，仍
    未履行此一補償義務，依兩造上開「終止、解約辦法及罰則
    」第6 條，應已發生「視同違約」之效果。
  (5)按系爭作業規範及須知附件貳、一、4.約定：「在驗收後經
    臨床實際運作，發現得標廠商所提供之內容與本須知之要求
    不符合時：(1)應立即補足；(2)若CV之表現，不符本須知第貳
    條第二款第5 項所列之標準，得標廠商應依使用單位之要求
    作改善。本案並不保證得標廠商之檢驗量，因此，若以上兩
    項任一項無法達到使用單位之要求標準時，使用單位即可停
    用本次得標廠商所提供之血液凝固檢驗分析系統和相關設備
    ，解除合約及沒入履約保證金.... 。 」次按「契約當事人
    之一方遲延給付者，他方當事人得定相當期限催告其履行，
    如於期限內不履行時，得解除其契約。」亦為民法第254 條
    所明定。本件原告履行系爭合約，有上述(4)不符系爭作業
    規範及須知附件要求情事，復有上述(4)之「終止、解約辦
    法及罰則」第6 條之視為違約情形，經被告定期催告仍未履
    行，且兩造間系爭合約性質上屬繼續性契約，原告於此一繼
    續性契約期間有不履行情事，被告自得依約終止兩造間系爭
    合約。
  2.被告依約終止兩造間系爭合約，且非可歸責被告已如前1.所
    述，原告依兩造間系爭合約、債務不履行法律關係，訴請被
    告賠償損害，自屬無據。又原告既非得依合約、債務不履行
    法律關係訴請被告賠償，則其據以請求之損害525 萬元是否
    合理，即無審酌必要。
  (二)原告得否依侵權行為法律關係，訴請被告賠償所失利益44萬
    3,055 元？
  1.按民法第184 條關於侵權行為損害賠償請求權及同法第188
    條有關受僱人因執行職務而為侵權行為僱用人應連帶負損害
    賠償責任等規定，均係針對私法上之侵權行為所為損害賠償
    責任歸屬之規範，至於公務員如因執行職務行使公權力時，
    故意或過失不法侵害人民之自由或權利者，則屬於公法上之
    侵權行為，被害之人民得依國家賠償法第10條之規定，以書
    面向賠償義務機關即該公務員所屬機關請求協議賠償，如該
    機關逾期不開始協議、拒絕賠償或逾期協議不成立時，則得
    依同法第2 條第1 項之規定，向普通法院民事庭訴請賠償義
    務機關賠償其損害；另亦得依行政訴訟法第8 條第1 項有關
    一般給付之訴之規定，向高等行政法院訴請賠償義務機關賠
    償其所受之損害；要不能依民法第184 條或第188 條關於侵
    權行為之規定請求賠償（最高法院85年度台上字第1556號判
    決意旨參照）。
  2.本件原告指述被告應負侵權行為賠償責任，係以被告代表人
    執行職務時，於96年2 月13日將原告刊登為政府採購公報之
    拒絕往來廠商，致原告受有損害為由，訴請賠償。惟按政府
    採購法第101 條第1 項規定，機關辦理採購，發現廠商有該
    條項第1 至14款情事時，應將事實及理由通知廠商，並附記
    如未提出異議者，將刊登政府採購公報，此一「刊登」政府
    採購公報之行為，性質上為行政處分，亦為採購機關公務員
    依政府採購法規定之執行職務行使公權力行為，依前揭說明
    ，原告如主張因此受有損害，應循國家賠償法規定之程序，
    並須以同法第2 條第1 項規定為請求依據，訴請賠償，非得
    依民法第184 條規定，請求賠償。準此，原告就本件被告將
    之「刊登」政府採購公報之行為，依民法侵權行為法律關係
    訴請賠償，即屬無據。
六、從而，原告本於前開原因事實，依兩造間系爭合約約定，及
    類推適用民法第226 條第1 項規定，請求被告依約給付、賠
    償525 萬元；另依侵權行為法律關係，訴請被告賠償44萬3,
    055 元，為無理由，應予駁回；其假執行之聲請，亦因而失
    所附麗，不應准許。
七、本件事證已臻明確，其餘兩造主張、陳述暨所提之證據，經
    審酌均與本院前揭判斷不生影響，爰不一一詳予論述，附此
    敘明。
八、據上論結，原告之訴為無理由，依民事訴訟法第78條判決如
    主文。
中    華    民    國    98    年    4     月    24    日
                  民事第二庭  法  官  王本源
以上正本與證明與原本無異。
如對本判決上訴須於判決送達後20日內向本院提出上訴狀。
中    華    民    國    98    年    4     月    30    日
                              書記官  陳淑女


司法院資訊處製作；財團法人民間司法改革基金會備份。
